臺灣臺中地方法院刑事判決　　　　　　　　　　　　九十二年度易字第二八七四號
　　公　訴　人　臺灣臺中地方法院檢察署檢察官
　　被　　　告　甲○○
　　選任辯護人　蕭慶賢律師
右列被告因侵占案件，經檢察官提起公訴（九十二年度偵字第一五七六六號），本院
判決如左：
    主  文
甲○○意圖為自己不法之所有，侵占自己持有他人之物，累犯，處有期徒刑拾月。
    事  實
一、甲○○曾因侵占案件，經臺灣高等法院臺中分院判處有期徒刑一年確定，甫於民
    國八十七年五月九日執行完畢。詎其仍不悔悟，緣八十八年六月起至八十九年十
    二月止，甲○○在張世均（原名張俊雄）所經營，位於臺中縣豐原市○○街三六
    一號之「點將機械股份有限公司」（以下簡稱點將公司）擔任總經理，點將公司
    於八十九年十二月底結束營業時，因積欠部分員工薪資無力發放，張世均遂於九
    十年二月十九日，將公司所有之車床光機二台（指不含控制器之機器，型號四四
    ○乘七五○），交予公司廠務經理乙○○及廠務副理丁○○，請其二人代為轉售
    ，以將所賣得價金抵充積欠員工之薪資，然因該二部機器體積龐大，乙○○、丁○○一時無法將機器售出，遂於九十年八、九月間，委請甲○○代為保管並尋覓
    存放地點伺機出售，甲○○收受上開機器而持有後，乃將上開機器置放於友人丙○○位於臺中縣神岡鄉之工廠，詎甲○○因積欠丙○○債務無力償還，竟基於意
    圖為自己不法所有之犯意，於九十二年三月二十日，將上開代保管之機器二台，
    以變異持有為所有之意思，予以侵占入己，擅自讓售予丙○○，扣抵積欠丙○○
    之私人債務。嗣因張世均發覺有異，始循線查悉上情。
二、案經點將公司訴請臺灣臺中地方法院檢察署檢察官偵查起訴。
    理  由
一、訊據被告甲○○固坦承右揭機器為點將公司所有，由乙○○及丁○○交付予其持
    有保管並伺機出售，嗣於九十二年三月二十日簽立授權讓渡書予丙○○等情，惟
    矢口否認有何侵占犯行，辯稱：伊原本計劃將機器加工組裝完成，用以售得較高
    之價錢，惟因丙○○財務發生危機，為確立與丙○○之債務關係，方與丙○○簽
    立讓渡書，伊並未同意丙○○將出售所得扣抵伊積欠丙○○之債務，伊並無侵占
    之犯意云云。經查：
（一）本案前揭機器二台係點將公司所有，並於前揭時、地交付予乙○○、丁○○代
      為轉售，以將所賣得價金抵充積欠員工之薪資，嗣乙○○、丁○○又委請被告
      代為保管並伺機出售等情，業據證人張世均即告訴人點將公司之負責人於偵查
      及本院審理中指證綦詳，並經證人乙○○、丁○○於偵查及本院審理中證述明
      確，復有送貨單一紙在卷可按，且為被告所不爭執，堪認被告確有持有前揭他
      人財物之事實。
（二）被告將上開機器置放存於丙○○處，並於九十二年三月二十日與丙○○簽立授
      權讓渡書等情，業據證人丙○○於偵查中證述在卷，且為被告所不爭執，證人
      丙○○於檢察官偵訊時並證稱：「他在去年有做大陸生意，因沒錢跟我借錢，
      借了二百五十萬，他有還五十萬，他寫讓渡書的原因是他欠我的錢無法還」、
      「他錢借去很久沒還，我們找他要錢，他才將機器讓給我」、「（你將機器賣
      掉甲○○知情嗎）我沒告訴他，因為他有寫同意書」等語（臺灣臺中地方法院
      檢察署九十二年度偵字第一五七六六號卷第三十六頁），又被告於本院亦坦承
      ：「寫這張授權書讓他有權利可以處分這兩台機器」等語（本院卷第九十一頁
      第七行）。此外，復有授權讓渡書、統一發票各一紙及照片二幀在卷可稽，堪
      認被告確有將上開機器處分之事實。
（三）按刑法第三百三十五條第一項規定之侵占罪，以意圖為自己或第三人不法之所
      有，而侵占自己持有他人之物為構成要件；所稱「意圖」，即期望之意，亦即
      犯罪之目的，與責任要素之故意有別；意圖為自己或他人不法之所有，為該罪
      之特別構成要件，因而該罪除須有侵占自己持有他人之物之犯罪故意外，尚須
      具有特定之「意圖」，屬目的犯（最高法院九十二年度台非字第二二○號判決
      意旨參照）。而受託持有他人財物之人，於處分財物之際，是否係為圖自己或
      第三人不法之所有，本係其內心意思，除行為人自白外，自應透過外在所顯現
      的客觀事實，即行為人持有財物之原因關係、處分財物之目的、過程等情況證
      據綜合審認。查被告迨迄本院言詞辯論終結前，仍未將處分機器所得款項交付
      予乙○○等人，又被告將上開機器置放於丙○○處近一年餘，期間並未對機器
      加工，該機器仍係未加裝控制器之俗稱「光機」，再被告係於丙○○對之催討
      債務時始簽立前揭讓渡書，而被告積欠丙○○之本息達二百七十萬，復未有何
      行為以確保可領取出售機器之價款等情，業據被告於本院審理時供承在卷（本
      院卷第十七、九十一頁），苟被告確計劃將機器加工以提高價值求售，何以既
      已延宕近一年餘仍未對機器加工出售，而竟於丙○○催討債務後，旋將上揭機
      器率予處分，被告所辯欲加工求售云云顯與事實相左；再證人丙○○明確證稱
      被告簽立讓渡契約書係為扣抵債務，業如前述，且丙○○及被告既均財務困難
      ，該機器之價值復顯不足清償被告債務，又被告亦未有何行為足資確保可領取
      出售機器所得價款，則自被告與丙○○之交易過程觀察，足認被告與丙○○簽
      立讓渡契約書時，主觀上並無由丙○○處受領價款之意思，益見被告將機器讓
      售予丙○○之行為，其目的確係為抵償個人債務，被告處分前揭機器，顯係意
      圖為自己不法之所有，至臻明確。
（四）綜上所述，本案事證明確，被告所辯顯屬卸責之詞，不足採信，犯行堪以認定
      ，應依法論科。
二、核被告甲○○所為，係犯刑法第三百三十五條第一項之侵占罪。被告曾因侵占案
    件，經臺灣高等法院臺中分院判處有期徒刑一年確定，並於八十七年五月九日執
    行完畢後，此有臺灣高等法院被告全國前案紀錄表一紙在卷可稽，被告於受有期
    徒刑執行完畢後，五年以內再犯本件有期徒刑以上之罪，為累犯，應依刑法第四
    十七條規定加重其刑。爰審酌被告前揭所犯侵占案件，亦係侵占持有他人之機器
    ，此有上開前案紀錄表及本院八十五年度易字第四二○四號判決各一份在卷可參
    ，又本案事證至為明確，被告竟仍迭於偵查及審理中反覆狡辯，且未與被害人和
    解，均足徵其惡性，復妨害司法資源之合理分配利用等一切情狀，量處如主文所
    示之刑，以資懲儆。
據上論斷，應依刑事訴訟法第二百九十九條第一項前段，刑法第三百三十五條第一項
、第四十七條，罰金罰鍰提高標準條例第一條前段，判決如主文。
中    華    民    國      九十三      年    四      月      十三       日
                                   臺灣臺中地方法院刑事第十一庭
                                     審判長  法  官  蔡  名  曜
                                             法  官  蔡  美  華
                                             法  官  郭  書  豪
右正本證明與原本無異。
如不服本判決，應於送達後十日內向本院提出上訴狀(須附繕本)，上訴於台灣高等
法院臺中分院。
                                             書記官
中    華    民    國      九十三      年    四      月      十三       日
附錄法條
中華民國刑法第三百三十五條
(普通侵占罪)
意圖為自己或第三人不法之所有，而侵占自己持有他人之物者，處五年以下有期徒刑
、拘役或科或併科一千元以下罰金。
前項之未遂犯罰之。
